【裁判字號】    98,苗簡,372
【裁判日期】    980512
【裁判案由】    違反農會法
【裁判全文】
臺灣苗栗地方法院刑事判決             98年度苗簡字第372號
聲  請  人  臺灣苗栗地方法院檢察署檢察官
被      告  甲○○
                    國民身分證.
被      告  乙○○
                    國民身分證.
上列被告等因違反農會法案件，經檢察官聲請以簡易判決處刑（
98年度選偵字第11號），本院判決如下：
    主  文
甲○○犯農會法第四十七條之一第一項第二款之交付財物罪，處
有期徒刑肆月，如易科罰金，以新臺幣壹仟元折算壹日。
乙○○犯農會法第四十七條之一第一項第一款之收受財物罪，處
有期徒刑參月，如易科罰金，以新臺幣壹仟元折算壹日。緩刑貳
年，並應支付國庫新臺幣參萬元；所收受之財物新臺幣貳萬元沒
收之，如全部或一部不能沒收時，追徵其價額。
    事實及理由
一、本件犯罪事實及證據均引用檢察官聲請簡易判決處刑書內容
    之記載（如附件）。
二、爰審酌被告甲○○、乙○○等2 人不思以合法方式參與選舉
    ，竟以金錢及非法方法介入選舉，影響選舉公正性，破壞選
    舉文化及社會風氣，其等犯罪之動機、目的、手段，犯罪所
    生之危害、犯罪後坦承犯行之態度，併參酌聲請人就被告甲
    ○○、乙○○分別具體求處有期徒刑4 月、3 月，並經被告
    等2 人同意（見98年度選他字第29號卷第24頁）等一切情狀
    ，分別量處如主文所示之刑，併均諭知易科罰金之折算標準
    ，以示懲儆。另查被告乙○○並無前科，有臺灣高等法院被
    告前案紀錄表在卷可稽，犯後坦承犯行，態度良好，茲念其
    僅因一時失慮，致罹刑章，諒經此偵審程序，當知所警惕，
    信無再犯之虞，且聲請人亦求為緩刑宣告等情，本院因認前
    開所宣告之刑以暫不執行為適當，爰併予諭知緩刑2 年，以
    啟自新。然審酌為促使其日後知曉尊重法治觀念，本院認除
    前開緩刑宣告外，另有賦予被告乙○○一定負擔之必要，遂
    併予諭知被告乙○○應向國庫支付新臺幣3 萬元，以期符合
    本件緩刑之目的。至被告乙○○所收受之財物新臺幣2 萬元
    ，係因犯罪所收受之財物，應依農會法第47條之1 第2 項規
    定沒收之；如全部或一部不能沒收時，追徵其價額。
三、應適用法條：
（一）刑事訴訟法第449 條第1 項前段、第454 條第2 項、第45
      5 條之1 第2 項。
（二）農會法第47條之1 第1 項第1款、第2 款、第2 項。
（三）刑法第11條、第41條第1 項前段、第74條第1 項第1 款、
      第2 項第4 款。
（四）刑法施行法第1 條之1 。
四、本件判決係於檢察官請求及被告表明願受科刑範圍內處刑，
    依刑事訴訟法第455 條之1 第2 項之規定，檢察官及被告均
    不得上訴。
中    華    民    國    98    年    5     月    12    日
                  苗栗簡易庭    法  官  林卉聆
以上正本與原本無異。
                                書記官  楊慧萍
中    華    民    國    98    年    5     月    12    日
附錄本案論罪科刑法條全文：
農會法第47條之1
農會之選舉有左列行為之一者，處3 年以下有期徒刑，得併科3
萬元以下罰金：
一、有選舉權之人，要求、期約或收受財物或其他不正利益，而
    許以不行使其選舉權或為一定之行使者。
二、對於有選舉權之人，行求、期約或交付財物或其他不正利益
    ，而約其不行使選舉權或為一定之行使者。
三、對於候選人行求、期約或交付財物或其他不正利益，而約其
    放棄競選或為一定之競選活動者。
四、候選人要求、期約或收受財物或其他不正利益，而許以放棄
    競選或為一定之競選活動者。
犯前項之罪者，所收受之財物沒收之。如全部或一部不能沒收時
，追徵其價額。
附件：
臺灣苗栗地方法院檢察署檢察官聲請簡易判決處刑書
                                      98年度選偵字第11號
    被      告  甲○○  男  61歲（民國○○年○○月○日生）
                        住苗栗縣頭份鎮○○路127巷13號
                        國民身分證統一編號：Ｚ000000000號
                乙○○  男  54歲（民國○○年○月○日生）
                        住苗栗縣頭份鎮○○路493號
                        國民身分證統一編號：Ｚ000000000號
上列被告等因違反農會法案件，已經偵查終結，認為宜以簡易判
決處刑，茲將犯罪事實及證據並所犯法條分敘如下：
          犯罪事實
一、甲○○係苗栗縣頭份鎮公所機要祕書。其為求登記候聘苗栗
    縣頭份鎮農會第16屆總幹事之張湘蓉能獲得理事會遴聘，竟
    基於對會員代表賄選之犯意，於民國97年9 月間某日，前往
    對於頭份農會第16屆理、監事有選舉權之會員代表乙○○位
    於同鎮○○路493號住處，交付乙○○新台幣（下同）2萬元
    ，意欲尋求乙○○於理事選舉時，能支持張湘蓉陣營之理事
    人選，俾利張湘蓉能獲得多數理事之支持而順利獲得遴聘。
    而乙○○明知甲○○所交付予其之2 萬元，係為尋求彼於理
    事選舉時支持特定人選，竟仍予收受。嗣乙○○發現甲○○
    係支持張湘蓉，而非彼所支持之鍾年淳，乃於同年11月間，
    將上開2 萬元攜至甲○○在頭份鎮公所之辦公室退還予甲○
    ○。
二、案經法務部調查局苗栗縣調查站、苗栗縣警察局頭份分局報
    請偵辦。
          證據並所犯法條
一、茲將本案證據臚列如下：
１．被告甲○○之自白。
２．被告乙○○之自白。
３．證人張湘蓉於調詢、偵訊之陳述。
４．頭份分局偵查佐陳有國之職務報告一份。
５．乙○○所提供退還2萬元予甲○○時之錄音光碟及譯文各一
    份。
６．苗栗縣政府98年2 月19日府農輔字第0980027380號函所附之
    頭份農會第16屆選舉會員代表候選人名冊、會員代表當選人
    名冊、理監事候選人名冊及總幹事登記候聘人名冊各一份。
二．按農會法第47條之1 有關農會選舉行賄、受賄處罰之規定，
    旨在防止金錢介入選舉，以維選舉之公平與純正。惟我國國
    情特殊，農會選舉選風惡化，地方派系為謀掌握地方基層經
    濟體系之農會總幹事一職，無不盡力爭取會員代表之支持，
    以利取得理事會之大多數理事席位，俾利總幹事之遴選，是
    屢競相提早賄選活動，在農會理事長或理事選舉，候選人每
    提前於農會會員代表選舉前，即對有意參選會代表之人預為
    賄賂或資助競選經費，並均約定於其等當選後選舉派系所規
    劃之人選為理事，以利派系遴選屬意之人選擔任總幹事，甚
    為常見。類此提前賄選行徑，敗壞選風尤甚。是若拘泥於狹
    隘之字義解釋，謂農會法第47條之1 所謂「有選舉權之人」
    ，須一律以行賄、受賄時已現實具有「有選舉權人」之資格
    者為限，而排除其中於行賄、受賄當時尚未取得選舉權，惟
    事後已取得選舉權之人於其外，則類此提前賄選之行為，法
    律即無從予以約制處罰，無異鼓勵賄選者提前為之，以為脫
    法，顯非立法本意。而上述農會理事選舉賄選情形，其提前
    賄選之雙方，於行賄、受賄當時，均預期以行賄之對象或受
    賄之主體將來當選會員代表取得選舉權時，再履行投票選舉
    行賄者為農會理事、進而謀取總幹事一職，始達成雙方約定
    之條件，而完成其犯罪行為。故於行賄、受賄時，雖尚未當
    選為會員代表，待日後果當選為會員代表而取得選舉權時，
    犯罪構成要件即屬成就，而成為現實的「有選舉權之人」。
    此原在賄選者之預期及其犯意之範圍內，均為其犯罪行為內
    容之一部，並不以其賄選在先，當選在後，而影響其犯行之
    成立。準此，地方農會理事之選舉，於行賄受賄當時，其行
    賄之對象或受賄之主體，雖尚未當選會員代表，但於事後選
    舉結果揭曉，其已當選為會員代表而取得選舉權者，即與該
    農會法第47條之1 規定之「有選舉權之人」要件該當（類似
    見解請參考最高法院90年度第6 次刑事庭會議決議）。被告
    甲○○於向乙○○交付2 萬元賄選時，乙○○雖尚未當選為
    會員代表，然嗣選舉結果揭曉，乙○○已當選為會員代表而
    取得理、監事之選舉權，而成為有選舉權之人，是核被告甲
    ○○所為係犯農會法第47條之1 第1項第2款之罪嫌、被告乙
    ○○所為係犯農會法第47條之1 第1項第1款之罪嫌。請審酌
    被告乙○○犯後坦承犯行，態度尚佳且復無犯罪之前科紀錄
    ，有本署刑案資料查註紀錄表一份可佐，而被告甲○○經檢
    察官勸諭後，亦能坦承犯行節省有限之司法資源等情，判處
    被告甲○○有期徒刑4月、被告乙○○有期徒刑3月，對被告
    乙○○部分，並命其支付3 萬元予公庫後併予以緩刑宣告。
    又乙○○所收受之2萬元賄款，並請依農會法第47條之1第 2
    項之規定予以沒收或追徵價額。
三、依刑事訴訟法第451條第1項聲請逕以簡易判決處刑。
    此  致
臺灣苗栗地方法院
中    華    民    國    98    年    4     月    21    日
                              檢  察  官  李  基  彰
本件正本證明與原本無異
中    華    民    國    98    年    4     月    27    日
                              書  記  官  楊  曉  琳


司法院資訊處製作；財團法人民間司法改革基金會備份。
